臺灣臺北地方法院民事判決　　　　　　　96年度訴字第5306號
原　　　告　甲○○
被　　　告　復華商業銀行股份有限公司
法定代理人　丙○○
訴訟代理人　乙○○
上列當事人間請求損害賠償等事件，本院於民國96年7月30日言詞
辯論終結，判決如下：
    主  文
原告之訴及假執行之聲請均駁回。
訴訟費用由原告負擔。
    事實及理由
壹、原告起訴主張：
一、原告甲○○於民國88年間因同事即訴外人徐啟順急需資金應
    急，而邀同原告為連帶保證人向被告復華商業銀行股份有限
    公司合併更名前之亞太銀行永康分行借款，貸款期間自88年
    8月20日起至95年8月20日止。詎日前原告至其他銀行辦理貸
    款，承辦人員告以曾有異常授信紀錄而拒貸，經原告查證後
    ，始知係因徐啟順無力償還上開借款債務，遂與被告進行債
    務協商，並延長還款期限，被告遂向「財團法人金融聯合徵
    信中心」（下稱聯徵中心）註記原告債信不良。然原告始終
    未曾接獲關於徐啟順不能依約清償上開借款之任何通知，被
    告亦怠於通知原告參與債務協商，致原告無從履行保證人責
    任，且因此無法再向其他金融機構借貸款項，陷於資金調度
    困難，依民法第184條第1項前段、第213條第1項規定，被告
    應回復原告損害發生前之原狀。爰依侵權行為之法律關係起
    訴請求。
二、依聯徵中心之內部作業規範，倘因「金融機構作業疏失或誤
    報資料」、「保證人保證責任消失」或「法院判決確定等其
    他符合法令規定」者，均得予更正信用紀錄，並非一經揭露
    即無法取消。而因被告作業疏失需更正授信資料時，則須由
    被告以正式公文註明原由後，向聯徵中心辦理更正，惟被告
    明知作業疏失，仍拒絕配合辦理更正，顯係故意損害原告權
    益。另被告未經原告同意，即擅自允許主債務人徐啟順延期
    清償，依民法第755條規定，原告不負保證責任，被告自不
    應一併向聯徵中心註記揭露不良授信紀錄，故被告應就原告
    所受損害，負回復之責。
三、爰此聲明：(一)被告應發函予聯徵中心註銷原告於聯徵中心之
    授信異常紀錄；(二)陳明願供擔保，請准宣告假執行。
貳、被告抗辯：
一、原告係於88年8月20日邀同徐啟順為連帶保證人，向被告借
    款新臺幣（下同）90萬元，至90年8月20日逾期繳息，嗣於
    92年8月21日轉列催收款，雖經被告於95年1月26日聲請執行
    扣薪而結清欠款，然依聯徵中心規定，借款人清償後，其逾
    期催收紀錄，仍應持續揭露3年，且依電腦處理個人資料保
    護法第18條規定，被告已無法再向聯徵中心查詢相關資料。
    又徐啟順於88年8月20日亦同時邀同原告為連帶保證人，向
    被告借款80萬元，至91年11月20日逾期繳息，嗣於92年11月
    10 日轉列催收款，再於95年1月25日轉列呆帳。徐啟順逾期
    還款後，被告即持續向徐啟順及原告催收繳款，惟迄無結果
    ，被告遂於91年10月22日對徐啟順及原告一併起訴，請求連
    帶清償徐啟順之欠款，案經臺南地方法院以91年度訴字第23
    74號判命該2人應連帶給付被告本金52萬7,650元、利息與違
    約金確定，迄仍結欠23萬1,240元尚未清償，而該案訴訟進
    行期間，相關文書均經合法送達原告，原告指稱不知徐啟順
    未依約還款，均屬推諉之詞，被告依財政部函示及兩造所訂
    借據第6條約定，將原告上開授信逾期紀錄提供聯徵中心予
    以揭露，作業上並無過失可言。
二、徐啟順向被告之借款期限雖至95年8月止，但於93年間即轉
    列催收款，斯時原告之保證責任即已發生，其後徐啟順於95
    年5月間申請債務協商，亦尚在兩造所訂保證期間內，不因
    被告未通知原告參與協商，原告所負保證債務即因之消滅。
三、爰此聲明：(一)駁回原告之訴及其假執行之聲請；(二)如受不利
    之判決，願供擔保，請准宣告免為假執行。
、兩造不爭執之事項：
一、徐啟順於88年8月20日邀同原告為連帶保證人，向被告借款
    80萬元，至91年11月20日逾期繳息，嗣於92年11月10日轉列
    催收款，再於95年1月25日轉列呆帳（本院卷第12、29頁）
    。
二、被告與徐啟順已於95年5月15日就前項借款債務，達成債務
    協商協議（本院卷第29頁反面、第53頁）。
三、聯徵中心現揭露關於原告債信異常紀錄之資料，為被告所提
    送（本院卷第10頁）。
肆、得心證之理由：
一、本件原告起訴主張其為徐啟順向被告借款債務之保證人，嗣
    徐啟順逾期清償借款本息，被告怠於通知且未徵得原告同意
    ，即與徐啟順達成債務協商協議，原告自不負保證責任，然
    被告竟向聯徵中註記原告債信不良，致原告無法再向其他金
    融機構貸得款項，陷於資金調度困難，被告顯係不法損害其
    權益云云；而被告對於聯徵中心現揭露關於原告債信異常紀
    錄之資料，為渠銀行所提送之事實，並無爭執，惟以上揭情
    辭置辯；是以，本件兩造主要之爭點即為：被告向聯徵中心
    提送關於原告債信異常資料，是否係故意或過失不法侵害原
    告權利？爰審究如下：
(一)、查原告於擔任徐啟順向被告借款之連帶保證人之際，亦同時
    以其自己名義為主債務人簽立放款借據，向被告借款90萬元
    ，該放款借據第6條第2項並約明：「借用人（即原告）同意
    貴行（即被告）得將貴行對借用人之徵信調查報告及授信資
    料（含逾期、催收及呆帳紀錄）、借用人之財務資料、票據
    信用資料‧‧‧暨其他有關授受信用交易之資料，提供與聯
    徵中心建檔。借用人並同意聯徵中心將建檔資料提供與其會
    員金融機構。」等語，有被告提出該放款借據1紙附卷可參
    ，是除上開原告自己向被告借款之信用資料外，如有其他關
    於原告逾期、催收或呆帳紀錄等相關授受信用之交易資料，
    依約被告均得提供予聯徵中心建檔，原告並同意聯徵中心再
    將該等建檔資料提供其他金融機構查詢。而原告對於其於88
    年8月20日向被告借款90萬元，90年8月20日逾期繳息，於92
    年8月21日轉列催收款，嗣經被告於95年1月26日聲請執行扣
    薪而結清欠款之事實並無爭執，依聯徵中心揭露期限規定（
    本院卷第17頁），借款人（原告）清償後，其逾期催收紀錄
    ，仍應持續揭露3年。次按所謂連帶保證，係指保證人與主
    債務人就債務之履行，對於債權人各負全部給付之責任者而
    言，是連帶保證債務之債權人得同時或先後向保證人為全部
    給付之請求。經查，徐啟順向被告之80萬元借款債務，91年
    11月20日逾期繳息，於92年11月10日轉列催收款，再於95年
    1月25日轉列呆帳之事實，有徐啟順放款往來交易明細查詢
    表在卷足佐（本院卷第44至47頁參照），且為兩造所不爭執
    ，自堪信為真實，則依上開說明，原告兼為徐啟順借款債務
    之連帶保證人，就徐啟順前揭欠款即應對被告負全部給付之
    責。從而，被告於同時或先後向原告請求而無效果時，自亦
    得將關於原告此部分逾期、催收及呆帳紀錄，提供予聯徵中
    心建檔。是不論就原告本人之債務或擔任保證人之連帶保證
    債務而言，被告依聯徵中心揭露期限規定，提報聯徵中心揭
    露原告之逾期催收紀錄，均屬有據，原告請求被告發函註銷
    其逾期記錄云云，並無理由。
(二)、又原告雖主張於被告怠於通知徐啟順未依約還款情事云云，
    然查，被告於徐啟順逾期還款，催收無結果後，業於91年10
    月22日以徐啟順及原告為共同被告，起訴請求連帶清償徐啟
    順之欠款，原告經合法通知，到庭陳述對於被告於該案主張
    之事實並不爭執，復據臺南地方法院以91年度訴字第2374號
    判決被告全部勝訴確定，亦有民事起訴狀、臺南地方法院91
    年度訴字第2374號民事判決書及判決確定證明書在卷足憑（
    本院卷第19至25頁參照），自堪認至遲於該案訴訟進行中，
    原告即已充分知悉徐啟順未依約還款情事，故原告主張被告
    怠於通知徐啟順未依約還款云云，顯非可採。再查，徐啟順
    向被告之借款，係於91年11月20日逾期繳息，依徐啟順與被
    告間放款借據第9條之約定（本院卷第18頁參照），斯時徐
    啟順即已喪失期限利益，全部借款債務均視為到期，而原告
    為徐啟順之連帶保證人，即應負連帶清償之責，所負保證責
    任即已確定，並不因事後徐啟順再與被告達成債務協商之協
    議，或被告是否通知原告前來參與債務協商機制，而有所影
    響，是本件與民法第755條所定適用情形顯不相同，自無該
    條規定之適用，因之，原告主張被告未徵得其同意即擅自允
    許徐啟順延期清償，其不負保證責任云云，亦不足採。
二、綜上所述，被告並無何因故意或過失不法侵害原告權利之情
    事，從而，原告依侵權行為之法律關係，訴請被告應發函予
    聯徵中心註銷原告於聯徵中心之授信異常紀錄，即為無理由
    ，不應准許，應駁回之。
伍、原告之訴既經駁回，其假執行之聲請，即失所依附，應併駁
    回之。
陸、本件事證已臻明確，兩造其餘攻擊防禦方法，均核與本件判
    決之結果無影響，爰不一一論述，併此敘明。
柒、據上論結，本件原告之訴為無理由，依民事訴訟法第78條，
    判決如主文。
中　　華　　民　　國　　96　　年　　8　　月　　 31　　日
                  民事第六庭    法　官　楊晉佳
以上正本係照原本作成。
如不服本判決，應於送達後20日內依對造人數提出繕本向本院提
出上訴狀上訴於臺灣高等法院。
中　　華　　民　　國　　96　　年　　8 　　月　　31　　日
                                書記官  朱俶伶
